臺灣臺中地方法院民事判決
110年度中簡字第1670號
原      告   
即反訴被告    鄭淑穗

訴訟代理人    林煜恩
被      告   
即反訴原告    陳立  



訴訟代理人  黃建閔律師
複代理人    王相格  
上列當事人間請求損害賠償事件，經本院於民國111年5月6日言
詞辯論終結，判決如下：
    主    文
一、反訴被告應給付反訴原告新臺幣39,975元，及自民國110年8
    月22日起至清償日止，按週年利率百分之5計算之利息
二、反訴原告其餘之訴駁回。
三、訴訟費用(除減縮部分外)由反訴被告負擔十分之一，餘由反
    訴原告負擔。
四、本判決反訴原告勝訴部分，得假執行。
    事 實 及 理 由
壹、程序部分：
一、本件本訴原告（即反訴被告）係以兩造間車禍事故之損害賠
    償請求權，起訴請求本訴被告（即反訴原告）給付新臺幣（
    下同）389,400元，及法定遲延利息（見本院卷第13頁）。
    反訴原告則於本件言詞辯論終結前之民國110年7月14日具狀
    提起反訴，主張其亦於兩造上開車禍事故受有傷害，故依侵
    權行為之法律關係提起反訴，請求反訴被告給付369,923元
    ，及法定遲延利息等語（見本院卷第85-87頁），經核反訴
    與本訴均係基於同一車禍事故所生之爭執，且二者訴訟標的
    法律關係具有牽連關係，反訴原告提起反訴合於民事訴訟法
    第259條、第260條第1項之規定，應予准許。
二、本件本訴原告即反訴被告於110年5月25日對本訴被告即反訴
    原告提起本訴，反訴原告則於110年7月14日具狀提起反訴；
    嗣本訴原告於本訴被告已為本案言詞辯論後之111年3月30日
    當庭以言詞撤回本訴之起訴，經本訴被告於當日表示同意（
    見本院卷第276頁），依民事訴訟法第262條第1項規定，本
    訴自已生撤回之效力。而反訴原告所提反訴，依民事訴訟法
    第263條第1項規定，則不因本訴撤回而失其效力，故本院仍
    應就反訴部分予以審理，合先敘明。
三、本件反訴原告於起訴時原聲明請求反訴被告給付369,923元
    及自反訴起訴狀繕本送達翌日起至清償日止，按週年利率5%
    計算利息（見本院卷第85頁），嗣最終變更聲明請求反訴被
    告給付366,172元，及自反訴起訴狀繕本送達翌日起至清償
    日止，按週年利率5%計算利息（見本院卷第291頁），核屬
    減縮應受判決事項之聲明，依民事訴訟法第255條第1項第3
    款規定，應予准許。　　
貳、實體部分：
一、反訴原告（下均稱原告）主張：
　　反訴被告（下均稱被告）於109年4月14日20時17分許，騎乘
    車牌號碼000-0000號普通重型機車，沿臺中市中區中華西街
    往篤行路方向行駛，行至成功路與中華西街交岔路口時，原
    應注意支線道應暫停讓幹線道車先行，適原告騎乘車牌號碼
    000-0000號普通重型機車（下稱系爭機車），沿成功路往中
    華路方向行駛，亦行至該交岔路口，被告機車左側車身與系
    爭機車前車頭發生擦撞（下稱系爭車禍），致原告受有左側
    膝部挫傷、右側小腿挫傷、右側腕部挫傷、右側手部挫傷等
    傷害。
  ㈠原告因被告之不法侵害行為受有以下損害：醫療費用2,268元
    （澄清綜合醫院〈下稱澄清醫院〉1,468元、伊思美整形外科
    診所800元）、醫療器材800元（人工皮、透氣膠）、交通費
    用4,200元（自臺中市○○區○○街000號至澄清醫院就診來回4
    次，單趟525元）、機車維修費用共42,090元（含修車費26,
    600元、行車紀錄器5,500元、全罩式安全帽8,990、藍芽耳
    機1,000元）、無法工作損失11,667元（每月薪資25,000元
    ，休養14天）、精神慰撫金35萬元。而被告應負擔9成之過
    失責任。另富邦產物保險股份有限公司（下稱富邦產險）已
    理賠3,751元。
　㈡爰依侵權行為之法律關係提起本件訴訟，請求反告就原告上
    開損害負賠償責任等語。並聲明：⒈被告應給付原告366,172
    元，及反訴起訴狀繕本送達翌日起至清償日止，按週年利率
    5%計算之利息。⒉願供擔保，請准宣告假執行。 
二、被告則以：
　㈠對於醫療費用2,268元、醫療器材800元均不爭執。交通費用4
    ,200元，僅憑臺中市政府交通局便民服務之最新計乘車費率
    ，未提出單據，顯無理由。機車維修費用共42,090元（含修
    車費26,600元、行車紀錄器5,500元、全罩式安全帽 8,990
    、藍芽耳機1,000元）部分，依臺中市政府警察局道路交通
    事故照片黏貼紀錄表與原告機車維修估價單項目比對，多項
    並無損壞致不堪使用，如第14項「後扶手」照片顯示未損壞
    、第1項「主車體板金」、第4項「轉向把手」、第7項「右
    後視鏡」、第11項「右前方向燈組」等項與紀綠表不符，且
    機車須檢附維修費用發票，零件以使用11個月計算折舊後應
    為13,531元，而事故當時原告未提供行車記錄器、藍芽耳機
    損壞證明，另安全帽無大程度損壞，卻要求均以全新價格計
    算，不合理。無法工作損失11,667元，診斷證明書醫囑並無
    「無法工作」之記載，且無國稅局證明文件，原告應提出勞
    、健保投保記錄、薪資扣繳憑單等為證，原告工作地點之「
    炳修永和豆漿」，是至少二家分店之餐飲企業，殊難想像竟
    未替員工投保勞保，依店家「FB粉絲團」，可知其營業時間
    全年無休，系爭車禍發生當時乃上班時間，依勞工局規定「
    打卡表」需保留5年，負責人出庭作證應提供當天是否休假
    、請假，特別是證明所有員工都未投保勞保。另原告右手中
    指變形無法證明與車禍有因果關係，事故當日之醫院診斷證
    明書病名欄，亦未載明有中指骨頭治療照護，故原告請求精
    神慰撫金35萬元，顯無理由。
　㈡被告同意原告負擔3成過失責任，被告負擔7成過失責任等語
    。並聲明：原告之訴駁回。　　
三、本院之判斷： 　
  ㈠被告應負侵權行為損害賠償責任：
　　按因故意或過失，不法侵害他人之權利者，負損害賠償責任
    ，民法第184條第1項前段定有明文。次按車輛行駛至無號誌
    或號誌故障而無交通指揮人員指揮之交岔路口，支線道車應
    暫停讓幹線道車先行，道路交通安全規則第102條第1項第2
    款定有明文，經查：
　⒈原告主張被告於上開時、地，騎乘普通重型機車，途經成功
    路與中華西街交岔路口時，本應注意車輛行駛至無號誌之交
    岔路口，支線道車應暫停讓幹線道車先行，竟未依規定讓車
    ，冒然駛入上開路口，碰撞原告所騎乘之系爭機車，致原告
    受有左側膝部挫傷、右側小腿挫傷、右側腕部挫傷、右側手
    部挫傷等傷害之事實，業據原告提出澄清醫院診斷證明書、
    急診及門診醫療收據為證（見本院卷第89、97-103頁）。並
    經本院依職權調閱臺灣臺中地方檢察署109年度偵字第27498
    號、38434號偵查卷宗、臺灣臺中地方法院110年度中交簡字
    第97號刑事卷宗核閱屬實。並參以被告因過失傷害罪行，經
    本院判處拘役20日確定等情，有本院110年度中交簡字第97
    號刑事判決在卷可佐（見本院卷第33、91-95頁）。復被告
    對此不爭執（見本院卷第134頁），足認被告確有未依規定
    讓車，冒然駛入交叉路口之疏失，被告就系爭車禍之發生有
    過失甚明。
  ⒉原告受有左側膝部挫傷、右側小腿挫傷、右側腕部挫傷、右
    側手部挫傷等傷害之事實，既係來自被告駕駛車輛，疏未依
    規定讓車，冒然駛入上開路口之過失駕車行為所所直接造成
    ，兩者間自有相當因果關係。從而，原告主張被告應負侵權
    行為損害賠償責任，應屬有據。
  ㈡原告得向被告請求之各項費用及賠償損害範圍：
　　按不法侵害他人之身體或健康者，對於被害人因此喪失或減
    少勞動能力或增加生活上之需要時，應負損害賠償責任；不
    法侵害他人之身體、健康、名譽、自由、信用、隱私、貞操
    ，或不法侵害其他人格法益而情節重大者，被害人雖非財產
    上之損害，亦得請求賠償相當之金額，民法第193條第1項、
    第195條第1項前段分別定有明文。茲就原告所受損害，論述
    如下：
　⒈醫療費用部分：
    原告主張因系爭車禍支出醫藥費用共計2,268元（均澄清醫
    院）乙情，有診斷證明書、醫療費用收據為證（見本院卷第
    第89、97-103頁），被告對此不為爭執（見本院卷第276頁
    ）。是原告上開主張，堪信屬實。
  ⒉醫療器材費用部分：
    原告主張其因系爭車禍受傷，另支出醫療器材費用800元（
    人工皮、透氣膠）乙情，有伊思美整形外科診所門診醫療收
    據為證（見本院卷第105-107頁），被告對此不為爭執（見
    本院卷第276頁）。是原告上開主張，堪信屬實。
　⒊交通費部分：
　　原告主張其因系爭車禍受傷，必須往返醫院及住家就醫，以
    往返之距離乘以每公里計程車車資及次數，受有交通費損害
    4,200元等情，雖未能提出計程車之單據。然查：
　①原告分別於109年4月14、17、21日、7月13日至澄清醫院平等
    院區就醫等情，有醫療門診收據為證（見本院卷第97-103頁
    ），核屬相符，可見原告主張其於上開時間有自住處往返上
    開澄清醫院乙節，應屬可採。
　②本院審酌原告受傷部位為左側膝部挫傷、右側小腿挫傷、右
    側腕部挫傷、右側手部挫傷等傷害，應難以自行騎車就醫，
    強令原告搭乘大眾交通工具就醫，亦屬苛刻。而原告住宅與
    澄清醫院距離約19.1公里左右，有GOOGLE地圖、臺中市計程
    車費率表在卷可佐（見本院卷第109-113頁），原告就醫應
    有搭乘計程車或由親屬開車接送就醫之需要。另參酌親屬代
    為接送被害人就醫，固係基於親情。但親屬代為接送被害人
    就醫，所付出之勞力、時間，並非不能評價為金錢。雖因二
    者身分關係而免除被害人之支付義務，惟此種基於身分關係
    之恩惠，自不能加惠於加害人。故由親屬代為接送就醫，雖
    被害人無現實交通費之支付，仍可評價被害人受有相當於交
    通費之損害，得向加害人請求賠償；並衡酌民法第222條規
    定之精神，認原告請求其住宅往返童綜合醫院4次，受有交
    通費之損害4,200元，尚屬合理，應予准許。
　⒋機車修理費、行車紀錄器、全罩式安全帽、藍芽耳機費用部
    分：　
　①按請求賠償物被毀損所減少之價額，得以修復費用為估定標
　　準，但以必要者為限（最高法院77年度第9次民事庭會議決
    議參照）。原告請求回復原狀所必要之修理費，應屬適法，
    但其中以新零件更換舊零件之折舊部分非屬必要費用，應予
    扣除。原告請求系爭機車支出修復費用為26,600元（均為零
    件），業據原告提出元隆車業有限公司估價單為證（見本院
    卷第115頁），而材料係以新品更換舊品，零件費用自應考
    量折舊因素，計算原有舊零件之價值。而系爭車輛於108年5
    月出廠，有行車執照在卷可稽（見本院卷第117頁）。依行
    政院所頒「固定資產耐用年數表」及「固定資產折舊率表」
    之規定，機車之耐用年數為3年，依定率遞減法每年折舊千
    分之536，並參酌「營利事業所得稅查核準則」第95條第8項
    所定：「固定資產提列折舊採用定率遞減法，以1年為計算
    單位，其使用期間未滿1年者，按實際使用之月數相當於全
    年之比例計算之，不滿1月者，以月計」，則至本件車禍事
    故之日即109年4月14日止，系爭車輛已使用11個月，依上開
    方式扣除折舊額後，原告得請求之必要費用為13,531元（計
    算式詳如附表）。
  ②至於被告雖抗辯：系爭機車多項受損部分與實際不符等語。
    惟查上開估價單，為元隆車業有限公司所出具，該機車行為
    專業技術人員，應屬可信，故足認原告為修復系爭機車確實
    有支付零件費用26,600元，而原告所維修項目，核與道路交
    通事故談話紀錄表、道路交通事故照片所示該車所受損部位
    相符，堪認上開維修項目所須之費用，均屬必要之修復費用
    。被告並未舉出任何證據佐證其說，是被告此部分抗辯，礙
    難採憑。足認原告請求系爭機車支出修復費用為13,531元，
    應屬有據。
  ③原告固主張因系爭車禍所致之行車紀錄器5,500元、全罩式安
    全帽 8,990、藍芽耳機1,000元之毀損，重新購置後，亦應
    由被告負責賠償等語，並提出柏霖商行收據（見本院卷第11
    9頁）。惟為被告否認，並以前詞置辯。經查：
　　證人即系爭車禍處理員警丙○○於本院審理時到庭證稱：我去
    現場他們已經都不在現場，都站在路口。我去現場時只剩下
    機車在現場，人都已經站在路旁，我沒有看到有無藍芽耳機
    、行車紀錄器或安全帽在場或受損等語（見本院卷第184頁
    ）；復原告並未舉出任何證據佐證其說，是原告此部分抗辯
    ，礙難採憑。
　⒌無法工作損失部分：
　　原告主張因系爭車禍致其於109年4月14日至同年4月27日之
    期間，受有不能工作損失，每月以薪資25,000元計算，共11
    ,667元部分（見本院卷第86-87頁）：
　①依原告所提出之澄清醫院之診斷證明書記載：「患者急診到
    院時間：109年4月14日……手術縫合共7針，離院時間109年4
    月14日……宜在家休養14天」等情（見本院卷第89頁），可認
    原告主張因系爭車禍致其於109年4月14日至同年月27日（即
    14日）之期間受有不能工作損失，應屬有據。
　②據原告所提出之薪資證明（見本院卷第121頁），記載每月薪
    資為25,000元，雖被告否認此私文書內容。然查，證人即炳
    修永和豆漿員工甲○○於本院審理時到庭證稱：我是乙○上班
    地方的會計，乙○是做餐飲小吃部的師傅。是炳修豆漿店。
    每個月有25,000元的薪資，目前還在我們公司上班，他從10
    9年2月到現在都在我們公司上班，每個月的薪資都是25,000
    元，薪資是用薪資袋給付現金，沒有做帳，這家豆漿店是乙
    ○的老婆的哥哥開的，所以沒有特別做帳，沒有加保勞保。1
    10年7月14日民事反訴起訴狀證物九薪資證明，是前會計開
    立的，她已經離職等語明確（見本院卷第254頁）；並衡酌
    實務上，在親友處工作為替親友節省相關費用，而未依規定
    加保勞保此情形，確屬可能。且參以原告主張每月工資25,0
    00元亦與最低基本工資接近。是上開薪資證明自得作為計算
    原告休養期間薪資損失之依據。從而，原告因無法工作所受
    之損失為11,667元（計算式：25,000×14/30）＝11,667，元
    以下四捨五入）。是原告此部分之請求，即屬有據。
  ⒍精神慰撫金部分：
    按不法侵害他人之身體，被害人雖非財產上之損害，亦得請
    求賠償相當之金額，民法第195條第1項定有明文。次按慰撫
    金之賠償須以人格權遭遇侵害，使精神上受有痛苦為必要，
    其核給之標準固與財產上損害之計算不同，然非不可斟酌雙
    方身份資力與加害程度，及其他各種情形核定相當之數額（
    最高法院51年度台上字第223號判決先例意旨參照）。本院
    審酌原告為大學肄業，從事餐飲業，現仍受雇炳修豆漿店，
    薪資每月約25,000元，名下無財產、有利息及薪資所得之經
    濟狀況；被告為國中畢業，目前無工作，名下有房屋1筆、
    土地2筆、有股利所得等情，有兩造個人戶籍資料查詢結果1
    08、109年稅務電子閘門資料查詢表可資佐憑（見110年度中
    交簡字第97號卷第15、17頁、本院證物袋）。復考量原告因
    系爭車禍受有左側膝部挫傷、右側小腿挫傷、右側腕部挫傷
    、右側手部挫傷等傷害。再參酌被告之過失情節等一切情狀
    ，認原告請求被告賠償精神慰撫金應以30,000元為適當，逾
    此範圍之請求，尚屬過高。
  ⒎綜上，原告因本件侵權行為所受損害總額為62,466元（計算
    式：2,268＋800＋4,200＋13,531＋11,667＋30,000＝62,466）。
　㈢次按損害之發生或擴大，被害人與有過失者，法院得減輕賠
    償金額，或免除之，民法第217條第1項定有明文。而此規定
    之目的，在謀求加害人與被害人間之公平，故在裁判上法院
    得以職權減輕或免除之。次按行車速度，依速限標誌或標線
    之規定，無速限標誌或標線者，應依下列規定：二、行經無
    號誌之交岔路口，應減速慢行，作隨時停車之準備，道路交
    通安全規則第93條第1項第2款分別定有明文。經查：
　⒈查被告對本件車禍之發生固有過失，然上開交叉路口之速限
    為每小時50公里（見偵字第27498號卷第33頁道路交通事故
    調查報告表一），原告於警詢時自承其於車禍發生當時之行
    車速度為每小時約50公里等語，顯見原告未依規定於通過交
    岔路口時減速慢行，作隨時停車之準備，以致見被告車輛駛
    來已避煞不及，兩車因而發生碰撞，原告上開行為與本件車
    禍之發生，與有原因力。
  ⒉本院審酌雙方之過失情節、原因力大小，認原告應負30％之過
    失責任，被告應負擔70％之過失責任。準此，依上開過失比
    例計算，原告就其上開損害，得請求之金額為43,726元（計
    算式：62,46670％＝43,726，元以下四捨五入）。　
　㈣按保險人依強制汽車責任保險法規定所為之保險給付，視為
    被保險人損害賠償金額之一部分；被保險人受賠償請求時，
    得扣除之，強制汽車責任保險法第32條定有明文。查原告已
    受領強制汽車責任保險理賠金3,751元，有富邦產物保險股
    份有限公司保險理賠證明在卷可佐（見本院卷第293頁），
    則依前揭規定，被告應賠償原告之數額自應扣除原告已領取
    之保險金，經扣除金額後，原告請求被告賠償之金額為39,9
    75元（計算式：43,726－3,751＝39,975元）。　
  ㈤查原告對被告之損害賠償請求權，係屬未定給付期限之金錢
    債權，依民法第229條第2項、第233條第1項前段、第203條
    規定，原告請求被告給付自反訴起訴狀繕本送達之翌日即11
    0年8月22日（110年8月11日寄存送達，於110年8月21日生送
    達效力，見本院卷第141頁之本院送達證書）起至清償日止
    ，按週年利率百分之5計算之利息，為有理由，應予准許。
四、綜上所述，原告依侵權行為之法律關係，請求被告給付原告
    39,975元，及自110年8月22日起至清償日止，按週年利率百
    分之5計算之利息範圍內，為有理由，應予准許；逾此範圍
    之請求，為無理由，應予駁回。
五、本件判決之事證已臻明確，兩造其餘攻擊防禦方法，經審酌
    後，認均與判決結果無影響，爰不一一論述。 
六、本件原告勝訴部分，係依民事訴訟法第427條第1項規定適用
    簡易訴訟程序，所為被告敗訴之判決，依同法第389條第1項
    第3款規定，法院應依職權宣告假執行。原告雖陳明願供擔
    保請准宣告假執行，然此屬促使法院依職權發動假執行之宣
    告，法院毋庸另為准駁之判決，附此敘明。　
參、訴訟費用負擔之依據：民事訴訟法第79條。
中    華    民    國    111    年     6     月   17  日
                  臺灣臺中地方法院臺中簡易庭
                                  法  官  陳佩怡
以上正本係照原本作成。 
如不服本判決，應於送達後20日內，向本院提出上訴狀並表明上
訴理由，如於本判決宣示後送達前提起上訴者，應於判決送達後
20日內補提上訴理由書（須附繕本）。如委任律師提起上訴者，
應一併繳納上訴審裁判費。
中　　華　　民　　國　　111 　年　　6  　月　　17　　日
                                  書記官　許千士
附表
折舊時間           金額
第1年折舊值        26,600×0.536×(11/12)=13,069
第1年折舊後價值    26,600-13,069=13,531